臺灣彰化地方法院交通事件裁定　　　　 96年度交聲字第220號
原處分機關　交通部公路總局臺中區監理所彰化監理站
異　議　人
即受處分人　甲○○
上列異議人即受處分人因違反道路交通管理處罰條例案件，對於
交通部公路總局臺中區監理所彰化監理站民國（下同）94年7 月
8 日彰監四字第裁64-I00000000號裁決，聲明異議，本院裁定如
下：
    主  文
異議駁回。
    理  由
一、原處分意旨略以：異議人即受處分人甲○○於90年3 月5 日
    下午2 時28分許，駕駛車牌號碼PT-2558號自用一般小客車，
    行經台一線南下208 公里處，因「經雷達測速為86公里，限
    速70公里，超速16公里」之行為，而為彰化縣警察局員林分
    局永靖分駐所執勤員警攔停，並掣單舉發，本件舉發核無違
    誤，爰依修正前道路交通管理處罰條例40條第1 項之規定，
    裁處罰鍰新臺幣2,100元整，並依同法第63條記違規點數3點
    ，罰鍰限於94年8 月7 日前繳納，上開罰鍰逾期不繳納之處
    分：（一）自94年8 月8 日起加倍罰鍰為新臺幣4,200元整，
    並限於94年8 月22日前繳納。（二）加倍罰鍰於94年8 月22
    日前繳納，逾期仍不繳納者，依法移送強制執行。
二、聲明異議意旨略以：異議人從未違規遭開罰單，且其於違規
    期間係在大陸，另異議人之駕駛執照未借他人使用，其身分
    疑似被冒用，況舉發違反道路交通管理事件通知單（下稱舉
    發單）上之簽名與異議人之筆跡不符，為此聲明異議等語。
三、按汽車駕駛人，行車速度，超過規定之最高時速，或低於最
    低時速，或裝用測速雷達感應器，處新臺幣1,200元以上2,
    400元以下罰鍰，其感應器沒入之，修正前道路交通管理處
    罰條例第40條第1項定有明文。
四、經查：
   （一）異議人甲○○係於90年3 月5 日下午2 時28分許，駕
         駛車牌號碼PT-2558號自用一般小客車，行經台一線南
         下208 公里處，因「經雷達測速為86公里，限速70公
         里，超速16公里」之行為，而為彰化縣警察局員林分
         局永靖分駐所執勤員警攔停，並掣單舉發，並經異議
         人於該舉發單上之「收受通知聯者簽章」欄簽名，嗣
         由交通部公路總局臺中區監理所彰化監理站於94年7月
         8 日，以異議人違反前揭修正前道路交通管理處罰條
         例第40條第1項之規定而裁處異議人新臺幣2,100元，
         此有該彰化縣警察局彰警交字第I00000000號舉發違反
         道路交通管理事件通知單及交通部公路總局臺中區監
         理所彰化監理站彰監四字第裁64-I00000000號違反道
         路交通管理事件裁決書各1紙在卷可稽。
   （二）異議人辯稱，其於違規期間即90年3 月5 日係在大陸
         ，惟對照異議人所持之中華民國護照簽證欄之出入境
         戳章，異議人於90年係至5 月10日始出境，亦即於同
         年3 月5 日違規時，異議人確仍係在本國境內無誤，
         有該異議人檢附之其中華民國護照影本共4 紙在卷可
         稽，故異議人稱其於違規期間係在大陸容有誤會。
   （三）另異議人辯稱，其駕駛執照未借他人使用，其身分疑
         似被冒用云云，惟經本院分別去函查證彰化縣大村鄉
         戶政事務所及交通部公路總局臺中區監理所彰化監理
         站，均函覆稱無身分證及駕駛執照遺失補發紀錄，此
         有彰化縣大村鄉戶政事務所96年3 月16日彰村戶字第
         0960000677號函及交通部公路總局臺中區監理所彰化
         監理站96年3 月20日中彰監字第0960006018號函影
         本各1 紙附卷可憑，是以，異議人之駕駛執照既未借
         他人使用，且其身分證及駕駛執照又未曾遺失，況異
         議人亦未提出任何遭他人冒用其身分或駕駛執照之相
         關證據，則尚難僅以其空言而遽為本件應係異議人之
         身分或駕駛執照遭他人冒用之認定，故異議人上開所
         辯尚無可採。
   （四）異議人復辯稱，該舉發單上之簽名與異議人之筆跡不
         符，惟該舉發單上「甲○○」之簽名與異議人於96年3
         月3日之聲明異議狀上之簽名，無論其筆順、轉折，依
         肉眼判斷即可明確查知確係同一人所為，是異議人所
         辯顯係卸責之辭。
   （五）又依舉證責任分配之原則，應由當事人對有利於己之
         事實，負舉證之責，而於交通違規聲明異議程序，亦
         應作相同之解釋，此由細繹行政訴訟法第136條有關行
         政訴訟程序準用民事訴訟法第277條舉證責任分配原則
         規定之立法意旨，即可明瞭。本件異議人雖辯稱，其
         從未違規遭開罰單云云，惟其對此等有利於己之事實
         ，卻未能於異議書狀中提出相關之具體事證供本院審
         酌；再者，異議人雖經本院合法傳喚而未到庭，實難
         謂其已對其所主張之利己事實善盡舉證責任，故本院
         自難憑其片面之說辭，而遽為有利於異議人之認定，
         是異議人所為之上揭辯解，實不足採。
   （六）綜上所述，本件異議人前開所辯尚無足採，本件違規
         事件舉發內容，自應予以採信。從而，其前揭行車速
         度，超過規定之最高時速之行為，堪予認定。是以，
         本件原處分機關所為之處分，於法並無不合，受處分
         人聲明異議為無理由。
五、復查，道路交通管理處罰條例第40條曾於90年1 月17日修正
    公布，並於90年6 月1 日施行（下稱第一次修正）；嗣又於
    94年12月28日修正公布，並於95年7 月1 日施行（下稱第二
    次修正）。又行政罰法第5條明文規定，行為後法律或自治
    條例有變更者，適用行政機關最初裁處時之法律或自治條例
    ，但裁處前之法律或自治條例有利於受處罰者，適用最有利
    於受處罰者之規定，此即從新從輕原則。又所謂裁處，包括
    訴願、行政訴訟之決定或判決；又所謂裁處不以原處分機關
    之行為為限，凡在復查、訴願以迄行政訴訟中，尚未裁處確
    定之案件均有從新從輕原則之適用（最高行政法院89年9月
    13 日89年度第1次庭長法官聯席會議決議參照）。是本件異
    議人於行為後所適用之道路交通管理處罰條例之相關規定既
    已修正，其中舊法（即第一次修正前）第40條第1項「汽車
    駕駛人，行車速度，超過規定之最高時速，或低於規定之最
    低時速，或裝用測速感應器，處400元以上800元以下罰鍰；
    其感應器沒入之。」之規定，第一次修正為「汽車駕駛人，
    行車速度，超過規定之最高時速，或低於規定之最低時速，
    或裝用測速雷達感應器者，處新臺幣1,200元以上2,400元以
    下罰鍰；其感應器沒入之。」，其僅做罰鍰幣值單位之變動
    而修正為新臺幣，及部分文字之修正，惟關於裁罰之罰鍰總
    金額並未更動，是應無新、舊法比較適用之問題，則應適用
    行政機關為最初裁處時即第一次修正之法律；又新法即第二
    次修正之道路交通管理處罰條例第40條則修正為：「汽車駕
    駛人，行車速度，超過規定之最高時速，或低於規定之最低
    時速，除有第43條第1 項第2 款情形外，處新臺幣1,200元以
    上2,400元以下罰鍰。」，經新舊法比較適用之結果，則新
    法較不利於異議人，應逕適用修正前（即第一次修正）道路
    交通管理處罰條例第40條第1 項之規定，併此敘明。
六、據上論斷，應依道路交通管理處罰條例第87條第2 項，道路
    交通案件處理辦法第19條，裁定如主文。
中　　華　　民　　國　　96　　年　　4 　　月　　19　　日
                  交通法庭      法　官  黃齡玉
以上正本證明與原本無異。
如不服本裁定，應於裁定送達後5日內向本院提出抗告狀（須附
繕本）。
中　　華　　民　　國　　96　　年　　4 　　月　　23　　日
                                書記官  施嘉玫
